臺灣高等法院刑事裁定　　　　　　　　　　　　　　九十三年度交抗字第四六四號
　　抗　告　人
　　即受處分人　甲○○原名蔡.
右抗告人因違反道路交通管理處罰條例案件，不服台灣板橋地方法院中華民國九十三
年四月三十日裁定（九十三年度交聲字第二七八、二八二號），提起抗告，本院裁定
如左：
    主  文
抗告駁回。
    理  由
一、按道路交通管理處罰條例所稱車輛，係指在道路上以原動機行駛之汽車（包括機
    器腳踏車）或以人力、獸力行駛之車輛；汽車駕駛人，行經有燈光號誌管制之交
    岔路口闖紅燈者，處新臺幣（下同）一千八百元以上五千四百元以下罰鍰；汽車
    駕駛人，駕駛汽車有違反本條例之行為，經交通勤務警察或依法令執行交通稽查
    任務人員制止時，不聽制止或拒絕停車接受稽查而逃逸者，除按各該條規定處罰
    外，處三千元以上六千元以下罰鍰；汽車駕駛人有道路交通管理處罰條例第六十
    條第一項條、第五十三條之情形者，除依原條款處罰鍰外，並分別記違規點數一
    點、三點；汽車駕駛人之行為有闖紅燈或平交道、不服指揮稽查而逃逸之情形，
    當場不能或不宜攔截製單舉發者，得對汽車所有人逕行舉發處罰，道路交通管理
    處罰條例第三條第八款、第五十三條、第六十條第一項、第六十三條第一項第一
    款、第三款及第七條之二第一款、第四款分別定有明文。
二、原處分意旨以：抗告人即受處分人甲○○於民國（下同）九十二年九月三十日二
    十時二十分許，駕駛車牌號碼ＣＢＡ－一八０號重型機車行經臺北市○○街、雨
    聲街口，由雨聲街闖越紅燈左轉忠義街，經警攔停時，拒絕停車接受稽查逃逸，
    當場經臺北市政府警察局士林分局芝山岩派出所執勤員警以北市警交大字第ＡＢ
    Ｙ八九九二五六號、第ＡＢＹ八九九二五七號舉發違反道路交通管理事件通知單
    （以下簡稱舉發通知單）逕行舉發，並由原處分機關依道路交通管理處罰條例第
    五十三條規定裁處罰鍰新台幣（下同）一千八百元，另依同條例第六十條第一項
    規定，裁處罰鍰三千元。
三、原審法院以：
(一)前開違規事實，業據證人即當天執勤之臺北市政府警察局士林分局芝山岩派出所
    警員張峰綺於原審證稱：「當天晚上在陽明醫院前的雨聲街及忠義街口執行晚上
    七點到九點的防搶勤務，約二十時二十分許有一部重型機車從雨聲街紅燈左轉忠
    義街，我吹哨鳴笛用指揮棒攔停他靠邊，他也有減速，我以為他要停車了，但在
    騎到我旁邊時突然又加速騎走，我就記下車號ＣＢＡ－一八０，回去查車號車主
    姓名、車身顏色為黑色三陽機車，與我們剛才看到的相符合才舉發」、「（問：
    記車號時車子離你多遠？）約兩公尺左右」、「（問：現場光線如何？）光線很
    好，因為剛好在陽明醫院外，燈光很亮」、「我們當時是兩人一組勤務，我們當
    時兩人有互相確認看到的車號，確實都一樣，所以應該不會看錯。而且當時跟車
    子距離很近不會看錯，如果不確定不會舉發，而且我們有回去查車子的車身顏色
    及廠牌跟我們看的也都相符。當時他車子有停下來，我們以為他是要受檢，所以
    看的很清楚。而且我們在現場也有用手提電腦查看是否為贓車，如是我們要馬上
    去追，結果查出來不是贓車」、「（問：當時騎車的人有無戴安全帽？）有，是
    個男生」、「我們做路檢時，我們會一個站在路邊，一個站到馬路中間攔車，指
    示他們靠邊停車，有些人會假裝要停車讓我們鬆懈後才又加速逃走．．．」等語
    明確（見原審九十三年三月二十二日訊問筆錄），並有證人張峰綺庭呈之工作記
    錄簿影本一件（九月三十日十九時至二十一時之內容摘要三）在卷為憑，而衡情
    舉發當時雖係夜間，然現場視線良好，證人張峰綺於兩公尺左右之距離注視車號
    ，且於確認車號、車輛特徵後始逕行舉發，尚難認證人張峰綺於舉發當時有何誤
    認之情，況抗告人亦未能提出其於舉發當時，未經過前揭地點違規之相關證據以
    供調查，是其所辯：可能係員警記錯車號云云，尚非足採。
(二)按交通警員掣單舉發違反道路交通管理處罰條例所列之違規事實，本質上為行政
    處分，係公務員基於職務上權力，依法就特定之具體事件所為具有公法上效果之
    單方行政行為，基於公務員為公法上行為具有公信力之原則，該行政處分當可被
    推定為真正，其據以依法處分之事實認定亦為真正無誤，此與民事訴訟法第三百
    五十五條第一項規定：「文書，依其程式及意旨得認作公文書者，推定為真正」
    之情形相同，本此公信原則，立法者以道路交通管理處罰條例第九十二條第三項
    之授權，賦予行政機關訂定違反道路交通管理事件統一裁罰基準及處理細則，使
    執勤員警得當機處分，以達其維護交通秩序、安全之行政目的。查本件係得逕行
    舉發之案件，而本件抗告人既未就其所指執勤員警舉發有誤之情形，提出相關證
    據以供調查，且亦查無任何證據足資證明執勤員警有捏造事實違法取締之不法情
    事，是以前開執勤員警本其維護交通秩序、安全職責所為之舉發，應受到合法、
    正確之推定，尚非得以無違規現場照片等其他證據佐證，即認員警之舉發不實。
(三)本件舉發通知單二件，係由臺北市政府警察局交通警察大隊於九十二年十月六日
    ，以大宗掛號函件交付臺北民權郵局郵寄當事人，收件人姓名為蔡欣吉，寄達地
    為「臺北縣蘆洲鄉○○○路○段三五六巷一一六號」，有臺北市政府警察局士林
    分局函、臺北市政府警察局交通警察大隊函、中華民國郵政大宗限時掛號及掛號
    函件聯各一紙在卷可稽，而前開二件舉發通知單之掛號函件已於九十二年十月九
    日因「招領逾期」退回寄件人，有中華郵政股份有限公司臺北郵局簡函、及檢附
    案關郵件查詢單影本一件附卷可佐。再受處分人車籍登記之
    蘆洲市○○○路○段三五六巷一一０號四樓」，有裁決書記載之地址在卷足佐，
    是上開大宗掛號函件上之收件人寄達地顯非受處分人所登記之車籍地，且該舉發
    通知單經退回寄件人後，復查無有依其他送達方式如寄存送達之情形，足見該二
    件舉發通知單，顯未經合法送達，是以受處分人亦無法於接獲舉發通知單後，於
    十五日內得不經裁決逕依道路交通管理處罰條例第九十二條第三項之罰鍰基準規
    定，向指定之處所依最低額罰鍰繳納，然本件經受處分人向原處分機關陳述意見
    表示未收受舉發通知單後，原處分機關已依道路交通管理處罰條例第五十三條、
    第六十條第一項及違反道路交通管理事件統一裁罰標準規定，對受處分人處以罰
    鍰之最低額（一千八百元、三千元）從輕裁罰，本件即不因受處分人未收到舉發
    通知單而受影響。受處分人執此聲明異議，亦屬無據。
(四)原處分機關依道路交通管理處罰條例第五十三條、第六十條第一項及違反道路交
    通管理事件統一裁罰標準規定，對受處分人處以罰鍰之最低額（一千八百元、三
    千元）從輕裁罰，尚無違誤，原審法院因予駁回受處分人之聲明異議，經核並無
    不合。
四、抗告意旨略以：本件員警並無證據可資證明抗告人即受處分人有拒絕停車接受稽
    查而逃逸及闖越紅燈之事實，乃原審僅憑該員警之證詞即遽認抗告人有前開違規
    情事，實則本件案發之時，抗告人正值親人過世之服喪期間，晚間鮮少外出，且
    若有前開違規情事，何以員警未追緝抗告人，反任由抗告人離去云云。惟查：本
　　件證人張峰綺為執行交通勤務之公務員，對於記明用路人違規相關情事，為其業
  　務內之事項，其觀察程度自較一般人更為專注，應無誤認之可能，再參以證人張
    峰綺係屬公務員身分，受相關法律之約束，負有忠實及依法執行職務之義務，且
    其與受處分人素不相識，並無宿怨，依一般社會常情，應無甘冒自身觸犯刑法偽
    證罪之風險而出庭作證並設詞誣攀受處分人之理，雖抗告人辯稱：伊於案發期間
    正值其親人過世之服喪期間，晚間鮮少外出乙事，並提出
    以原審取信證人即員警張峰綺之證詞，認定抗告人有於九十二年九月三十日二時
    十二十分許，騎乘車牌號碼ＣＢＡ－一八○號重型機器腳踏車行經台北市○○街
    、雨聲街時，因由雨聲街闖越紅燈右轉忠義街違規，經警員攔停制止，卻拒絕停
    車接受稽查而逃逸之違規事實，並無違誤。再員警是否當場追緝違規之人民，乃
    屬當時執行職務員警之裁量權，可由當時在場員警依情況判斷之，此觀道路交通
    管理條例第七條之二自明，是本件員警即令並未當場追緝違規者，亦與違規者之
    違規行為不生影響，抗告人以執勤員警未當場將其追緝到案為由，認其並無違規
　　事實，亦足可採，本件抗告人違規事實明確，其遽以提起本件抗告，為無理由，
　  應予駁回。
據上論斷，應依道路交通案件處理辦法第二十六條，刑事訴訟法第四百十二條，裁定
如主文。
中　　　華　　　民　　　國　　九十三　　年　　　六　　　月　　二十八　　日
                              臺灣高等法院刑事第六庭
                                  審判長法  官  陳　春　秋
                                        法  官  王　麗　莉
                                        法  官  高　明　哲
右正本證明與原本無異。
不得再抗告。
                                        書記官  李  垂  福
中　　　華　　　民　　　國　　九十三　　年　　　六　　　月　　二十九　　日
